臺灣士林地方法院交通事件裁定　　　　　　　　　　九十三年度交聲字第三二五號
　　原處分機關　臺北市交通事件裁決所
　　異　議　人
　　即受處分人　乙○○
右列異議人即受處分人因違反道路交通管理處罰條例案件，對於臺北市交通事件裁決
所於民國九十三年四月十九日所為之處分（原處分案號：北市裁三字第裁二二─Ａ四
Ｌ六０一二七九號），聲明異議，本院裁定如左：
        主  文
原處分撤銷。
乙○○不罰。
        理  由
一、原處分意旨略以：異議人即受處分人乙○○（下稱異議人）所駕駛之ＩＵ─一三
    九三號自小客車，於九十三年二月十九日十時二十五分許在台北市○○○路○段
    四十八號前劃有紅色標線之路邊停車，被臺北市政府警察局交通警察大隊舉發「
    在設有禁止臨時停車標線處所臨時停車」違規，依違反道路交通管理處罰條例第
    五十五條第一項第三款規定，處罰鍰新臺幣三百元云云。
二、異議人異議理由略以：其於前揭時間、地點駕駛車號ＩＵ─一三九三號自小客車
    ，途經台北市○○○路要待綠燈左轉重慶北路二段時，因左腳小腿腳踝突然抽筋
    ，又因該輛車為手排車，左腳因抽筋無法踩緊離合器，為安全起見，便將車子慢
    慢移往重慶北路二段四八號前之車道臨時停車，雖其明知該處為紅色標線禁止臨
    時停車，而再往前開約五至十公尺處即有黃線暫停區，但實無法開至該黃線區○
    ○○○路段為四線道，且當時車流量不多，認應不致影響交通之順暢，擬等腳部
    抽筋較和緩後再將車子駛離現場，不料剛停約十至二十秒鐘，即有員警騎機車到
    場舉發「在設有禁止臨時停車標線處所臨時停車」違規，其雖有將上述身體不適
    之情形告知該員警，然該員警竟不予理會，其因不服員警開單過程及正當性，故
    提起異議，請求撤銷原處分等語。
三、按人民違反法律上之義務而應受行政罰之行為，法律無特別規定時，雖不以出於
    故意為必要，仍須以過失為其責任條件。但應受行政罰之行為，僅須違反禁止規
    定或作為義務，而不以發生損害或危險為其要件者，推定為有過失，於行為人不
    能舉證證明自己無過失時，即應受處罰，司法院大法官解釋之釋字第二七五號解
    釋意旨可資參照。次按，對於行為人之行為是否該當阻卻違法事由而屬不罰乙節
    ，在我國尚未制訂行政罰法或類似之法律前，雖未見明文規範，但同具有規範行
    政罰性質之社會秩序維護法，其第八條至第十四條就責任條件、責任能力、違法
    性均規定甚詳，則在行政罰法或類似之法律尚未制定前，現行社會秩序維護法關
    於責任能力、阻卻違法事由之規定，應得類推適用於其他行政罰領域。次按社會
    秩序維護法第十三條規定：「因避免自己或他人之緊急危難，而出於不得已之行
    為，不罰。」且法院受理交通事件，準用刑事訴訟法之規定，道路交通管理處罰
    條例第八十九條前段定有明文，而刑事訴訟法第三百零一條第一項規定，不能證
    明被告犯罪或其行為不罰者，應諭知無罪之判決，故法院於審理行為人違反道路
    交通管理處罰條例案件時，如於實體上未有積極證據得以證明行為人有違反道路
    交通管理處罰條例各該條文規定之構成要件事實，或雖行為人有該當於道路交通
    管理處罰條例各該條文規定之構成要件，惟其有社會秩序維護法第十三條所列之
    緊急避難之阻卻違法事由存在時，自應對該行為人為不罰之諭知。
四、本件異議人對於前揭時、地，有「在設有禁止臨時停車標線處所臨時停車」之情
    事並不否認，然經查：
１、異議人於異議理由中所稱，當時因左腳小腿腳踝突然抽筋，又因該輛車為手排車
    ，左腳因抽筋無法踩緊離合器，為安全起見，便將車子慢慢移往重慶北路二段四
    八號前之車道臨時停車，雖其明知該處為紅色標線禁止臨時停車，而再往前開約
    五至十公尺處即有黃線暫停區，但實無法開至該黃線區等語，且異議人於案發時
    亦以同一理由向該舉發員警解釋，此亦經該舉發員警甲○○到庭證稱：「（異議
    人於九十三年二月十九日違規停車之情形？）我巡邏執勤時，乙○○的車子停在
    重慶北路二段四八號前，那個地方是劃紅線禁止臨時停車，我就請乙○○拿出證
    件，他當時說他腳抽筋，我有告訴他如果真的腳抽筋無法開車，請提出申訴，裁
    決所如果真的認為他腳抽筋，就可以免罰。」、「（一般駕駛人碰到這種情況你
    們是否會聽他們辯解？）不會。我們是採取違規事實告發，他們如果有正當理由
    ，就向裁決所申訴。」（見本院九十三年六月十五日訊問筆錄）綦詳，可知異議
    人該部分之陳敘尚無前後不一之情事。又依一般汽車之駕駛，除以營業目的之計
    程車需停靠候客外，當以儘速到達目的地點為其駕駛原則，而當時異議人係駕駛
    自用汽車，其並非停車下車購物亦非停車等人，若無緊急情況，應無將該車停留
    於路邊之動機，是異議人所辯其因左腳小腿腳踝突然抽筋，無法踩住離合器換檔
    ，不得不將車緊急停靠路邊等語，應可信其為真實。
２、異議人對其突然而來之左腳小腿腳踝抽筋，實無法期待其具預見可能並加以預防
    ，案發當時異議人為避免造成交通事故及交通阻塞，於前揭時、地在設有禁止臨
    時停車標線處所臨時停車之行為，堪認確有不得已之情事，係為避免自己之緊急
    危難而出於不得已之行為。揆之首揭說明，目前我國行政罰法或類似之法律未制
    定前，現行社會秩序維護法第十三條之規定，應得類推適用於其他行政罰領域，
    再依據道路交通管理處罰條例第八十九條準用刑事訴訟法之規定，是受處分人本
    件在禁止臨時停車標線處所臨時停車之行為，因該當緊急避難要件而得以阻卻違
    法，應不予處罰。
３、原處分機關以受處分人在設有禁止臨時停車標線處所臨時停車違規事證明確，爰
    依違反道路交通管理處罰條例第五十五條第一項第三款規定，處罰鍰新臺幣三百
    元，固非無見，然並未慮及行政罰上亦當有緊急避難此一阻卻違法事由之適用。
    本件受處分人在設有禁止臨時停車標線處所臨時停車，因該當緊急避難要件而得
    以阻卻違法，已如前述，原處分機關未予詳查，遽予裁罰，自有未洽，應由本院
    將原處分撤銷，另為不罰之諭知。
據上論斷，應依道路交通案件處理辦法第二十條，裁定如主文。
中　　　華　　　民　　　國　　　九十三　　　年　　八　　月　　　三　　　日
                                臺灣士林地方法院交通法庭
                                    法  官  張  國  棟
右正本證明與原本無異。
如不服本裁定，應於送達後五日內，向本院提出抗告狀。
                                    書記官  何  子  傑
中　　　華　　　民　　　國　　　九十三　　　年　　八　　月　　　三　　　日
